臺灣高雄地方法院刑事判決　　　　　　　　　　　　　九十三年度重訴字第一號
　　公　訴　人　臺灣高雄地方法院檢察署檢察官
　　被　　　告　乙○○
　　選任辯護人　陳清郎律師
右列被告因毒品危害防制條案件，經檢察官提起公訴（九十二年度偵字第二一三○六
號），本院判決如左：
    主  文
乙○○販賣第一級毒品，處無期徒刑，褫奪公權終身。扣案之第一級毒品海洛因肆塊
（合計驗後淨重為參佰肆拾捌點柒參公克）沒收銷燬之；扣案之第一級毒品海洛因肆
小包之外包裝（合計重壹拾柒點玖壹公克）、黃色膠帶壹團、加州西梅蜜餞罐貳罐均
沒收。
    事  實
一、乙○○明知海洛因業經公告為列為毒品危害防制條例第二條第二項第一款之第一
    級毒品，且係行政院公告管制進口之物品，卻因其有施用第一級毒品海洛因惡習
    ，且施用海洛因所費不貲，又憶起其曾於九年前隨同某綽號「矮子香」真實年籍
    姓名不詳之泰籍女子前往泰國旅遊，經該「矮子香」女子介紹知悉泰國北部「拉
    福村」可輕易購得海洛因，竟萌至泰國購買海洛因並運輸入境臺灣牟利之意圖，
    販售牟利之意圖，而於民國九十二年十月十七日搭機至泰國曼谷市再轉機至清邁
    市，隨於翌日（十八日）搭車前往位於泰國北部拉福村，以泰幣十六萬元（折合
    約新台幣十四萬元）向村民「查埔」（泰語發音），販入第一級毒品海洛因一大
    塊，而於返回其住宿之泰國清邁市某不知名之飯店後，將之切割成四塊，待回國
    後伺機出售予不特定人圖利，並將部分海洛因自行施用或留供自己施用（乙○○
    施用第一級毒品海洛因部分，經本院裁定送觀察勒戒後，認有繼續施用毒品傾向
    ，復經本院裁定送強制戒治，現在臺灣屏東戒治所強制戒治中），並在泰國清邁
    市另購買黃色膠帶及加州西梅蜜餞罐二罐，以為運輸前開海洛因之用，嗣乙○○
    於同月二十一日搭乘飛機返台前，先將前開四塊海洛因包裝妥當，以上開購得之
    黃色膠帶，將其中二塊海洛因綑綁於腹部，另二塊海洛因則分別裝入前開二罐加
    州梅蜜餞罐中放置在行李箱內，以為掩飾，而搭乘該日上午十時三十分，由泰國
    曼谷市起飛之泰國航空公司編號ＴＧ六五二號班機返回台灣，於同日十五時四十
  五分許入境抵達高雄市小港區高雄國際機場，以此方式將管制進出口物品即前開
    海洛因私行運運至我國境內得逞，嗣乙○○於通過海關時時，為內政部警政署航
    空警察局（下稱航警局）安檢人員查獲，並當場在扣得以黃色膠帶捆綁於其腹部
    之毒品海洛因二塊，另在其所攜帶行李內之二罐加州西梅罐內起獲夾藏之二塊海
    洛因（驗後淨重合計為三百四十八點七三公克）。
二、案經內政部警政署航空警察局移送臺灣高雄地方法院檢察署檢察官偵辦。
    理  由
一、訊據被告乙○○固坦承將扣案之第一級毒品海洛因自泰國私運入境之事實，惟否
    認有何販賣第一級毒品海洛因犯行，辯稱：伊至泰國購買海洛因回國是為自己施
    用等語。經查：
  (一)被告至泰國購買扣案之第一級毒品海洛因，並自泰國搭機私運入境，而在高雄市
    小港區高雄國際機場經海關人員查獲等事實，業據被告坦承不諱，並有扣案之黃
    色膠帶一團、加州西梅蜜餞罐空罐二個、及相片五幀附卷足證，而扣案塊狀物品
    四包經送鑑定結果，均含第一級第六項毒品海洛因成分，合計淨重三百四十八點
    七三公克，包裝重一七點九一公克，純度百分之七十八點六四，純質淨重二百七
    十四點二四公克，有法務部調查局九十二年十一月二十八日調科壹字第二二００
    一六二三二號鑑定通知書一紙附卷可稽（見偵卷第七頁）。
  (二)被告雖於本院審理辯稱：伊購買毒品僅是為自己施用等語，然被告於警詢及偵查
    中已供認：「我所購入之上開毒品是供自身施用，並賣給別人。」等語明確（警
    卷五頁、偵卷十頁），又被告雖於自承其自九十年三月開始施用海洛因，每日均
    有施用海洛因一情，並因施用毒品犯行，經檢察官聲請觀察、勒戒，經本法院以
    九十二年毒聲字第六四二四號裁定送觀察、勒戒後，再經檢察官以有繼續施用毒
    品之傾向為由，聲請強制戒治，並經本院以九十二年度毒聲字第七○三六裁定送
    強制戒治，現正在臺灣屏東戒治所強制戒治中，有臺灣高等法院被告全國前案紀
    錄表、被告入出監紀錄表等在卷可稽，而可認被告確實有施用第一級毒品海洛因
    之習。然本件查扣之前開第一級毒品海洛因四包，合計淨重高達三百四十八點七
    三公克，純質淨重二百七十四點二四公克，依據行政院衛生署管制藥品管理局九
    十一年九月三十日管檢字第一一００七九號函示：依據Clarke's Isolation and
    Identification of Drugs第二版記載，海洛因一般劑量為每四小時施用五至十
    毫克（純品）；其最低致死劑量為二００毫克，若單次施用超過該劑量，即有致
    命之可能。惟久用成癮者會產生耐藥性，其程度依個人體質、使用頻率與接觸時
    間之長短等因素而異，可使其致死劑量增至數倍或十倍以上。施用過量之海洛因
    可能造成急性中毒現象，症狀包括呼吸抑制、低血壓、昏迷、針狀瞳孔、肺浮腫
    、甚至呼吸衰竭而死亡。又施用毒品者，因久用海洛因可產生成癮性及耐藥性，
    故施用完畢時間，將大幅縮短，另施用劑量不同，亦影響施用完畢之時間，而依
    個案而異。藥物之安定性與貯存溫度、溼度、空氣、光線等條件有關，在低溫、
    低溼、緊密阻光容器保存，可延長其保存期限等情明確。本件被告所販入之海洛
    因毒品純質淨重為二百百七十四點二四公克，已如前述，若以一般劑量每天使用
    四次計算，可供單一人施用逾十五年以上，是縱考量被告久用海洛因之成癮性及
    耐藥性因素，則被告所販入海洛因毒品之數量，仍遠超過其個人施用之合理數量
    ，再佐以被告自承並無工作（警卷六頁），經濟情況難稱良好，實無必要僅為供
    自身施用，即遠至泰國花費折合新台幣約十四多萬元之鉅資，一次即購入數量如
    此龐大之毒品以留供自身慢慢施用，參酌一般人於案發之時較少利弊得失考量之
    常情，堪認被告於警詢及偵查中所供陳：「所購入之上開毒品是供自身施用，並
    賣給別人」等語，應非虛詞，是被告係以營利為目的而一次大量販入海洛因進而
    伺機販賣，並將部分海洛因留供己用，至為灼然。被告嗣後於本院審理中更易前
    詞，否認有販售營利之意圖，顯屬事後卸責之詞，不足採信。
  (三)綜上所述，本件事證明確，被告犯行堪以認定。
三、查海洛因為毒品危害防制條例第二條第二項第一款所稱之第一級毒品，並為行政
    院依懲治走私條例第二條第四項授權訂定之管制物品項目及其數額甲項第四款之
    毒品危害防制條例所列毒品，屬管制進口物品。又按販賣毒品罪，並不以販入後
    復行賣出為要件，苟以營利之目的，將毒品販入或將之賣出，有一於此，其犯罪
    即經完成，均不得視為未遂（司法院三十七年院解字第四○七七號解釋及最高法
    院二十五年非字第一二三號判例要旨參照），本件被告既係以營利之意圖，以折
    合約新台幣十四萬元之價格販入第一級毒品海洛因伺機販售，其販賣第一級毒品
    海洛因之行為即屬既遂，自不因未查獲其有賣出之事實，而影響被告販賣罪之既
    遂。再按懲治走私條例之運送走私物品罪，並不以運送他人所有或持有之走私物
    品為限，即為自己運送者亦包括在內，故不論運送人係為他人運送或為自己運送
    ，均應成立運送走私物品罪（最高法院八十四年臺上字第二五二五號判例參照）
    。同理，毒品危害防制條例之運輸毒品罪，亦不以運輸他人所有或持有之毒品為
    限，即為自己運輸者亦包括在內，故不論運輸人係為他人運輸或為自己運輸，均
    應成立運輸毒品罪，且運輸不以國外輸入國內或國內輸出國外為限，其在國內運
    輸者亦屬之，零星夾帶或短途持送得斟酌實際情形依持有煙毒罪論科（最高法院
    九十二年度台上字第三三二一號判決、最高法院八十二年度第三次刑事庭會議決
    議、司法院院解字第三五四一號解釋意旨可資參照），被告自泰國攜帶三百四十
    八點七三公克海洛因毒品運輸進入臺灣，已非所謂「零星夾帶」或「短途持送」
    之情形，而該當運輸毒品海洛因之構成要件。故核被告所為，係犯毒品危害防制
    條例第四條第一項販賣、運輸第一級毒品罪，及懲治走私條例第二條第一項之私
    運管制物品進口罪。被告持有海洛因之低度行為，為運輸、販賣第一級毒品之高
    度行為所吸收，亦不另論罪。被告運輸、私運管制進口之毒品來台，係一行為觸
    犯毒品危害防制條例第四條第一項之運輸第一級毒品罪及懲治走私條例第二條第
    一項之私運管制物品進口罪，應依刑法第五十五條想像競合犯之規定，從一重之
    毒品危害防制條例第四條第一項之運輸第一級毒品罪處斷。又被告運輸第一級毒
    品海洛因之目的係為販賣，其所犯運輸第一級毒品罪與販賣第一級毒品罪，有方
    法結果之牽連關係，應從情節較重之販賣第一級毒品罪處斷。本件起訴事實欄中
    對被告基於販售謀不法利益之意圖而購買毒品海洛因一節已有載明，惟起訴書之
    起訴法條漏未論及被告販賣第一級毒品罪，然業經公訴檢察官予以補充；又被告
    所犯運輸第一級毒品罪及懲治走私條例第二條第一項之私運管制物品進口罪，應
    屬想像競合犯，公訴檢察官誤為牽連犯亦有未洽，附此敘明。至被告另以其犯後
    坦承犯行，且曾檢舉其以往施用毒品來源予偵察機關等情，請求適用刑法第五十
    九條酌減其刑。惟刑法第五十九條之酌量減輕其刑，必須犯罪之情狀，另有特殊
    之原因與環境等等，在客觀上足以引起一般同情，認為即予宣告法定最低度刑度
    尤嫌過重者，始有其適用；至於被告無前科，素行端正等情狀，僅可為法定刑內
    從輕科刑之標準，不得據為酌量減輕之理由（最高法院四十五年台上字第一一六
    五號、五十一年台上字第八九九號判例意旨足參）。查本件被告攜毒運輸闖關，
    遭查扣之前述第一級毒品海洛因數量高達三百四十八點七三公克，犯罪情節甚重
    ，又被告為求攜毒闖關成功，巧心設計將毒品分別藏置加州梅蜜餞罐內，及綁於
    腰際，是屬事先計劃謀議而為，亦非一時失慮所為，且被告就販賣第一級毒品之
    犯行，未予坦承，仍難認其犯後確實深有悔意，是被告前揭犯罪之情狀，尚無存
    在有何特殊原因與環境，在客觀上足以引起一般同情，認為即予宣告法定最低度
    刑度尤嫌過重之情，自無適用刑法第五十九條之酌量減輕其刑規定，附此敘明。
四、爰審酌被告為圖一己私利，竟至泰國販入毒品海洛因並夾藏運輸走私來台，該毒
    品若流入市面，顯將嚴重戕害國人身心健康，且其犯後並未坦承全部犯行，惟念
    其尚無犯罪前科之素行，有臺灣高等法院被告全國前案紀錄表等一切情狀，量處
    如主文所示之刑，並依法宣告褫奪公權終身。扣案之毒品海洛因四塊（合計驗後
    淨重為三百四十八點七三公克），應依毒品危害防制條例第十八條第一項前段之
    規定，宣告沒收銷燬，至於鑑驗耗用之毒品海洛因既已滅失，自無庸宣告沒收銷
    燬。又扣案之黃色膠帶一團，加州西梅罐二罐，為被告所有、供其犯本件運輸毒
    品所用之物，為被告坦承在卷，另包裝前開扣案毒品海洛因四塊之外包裝（重十
    七點九一公克），既係用於包裹毒品，防其裸露、潮濕，便於攜帶販賣，亦係供
    被告運輸、販賣毒品所用之物（最高法院九十二年度一二八八號判決參照），均
    應依毒品危害防制條例第十九條第一項之規定宣告沒收之。
據上論斷，應依刑事訴訟法第二百九十九條第一項前段，毒品危害防制條例第四條第
一項、第十八條第一項前段、第十九條第一項、懲治走私條例第二條第一項、第十二
條，刑法第十一條前段、第五十五條、第三十七條第一項，判決如主文。
本案經檢察官甲○○到庭執行職務。
中    華    民    國    九十三    年      四      月        十六        日
                                  臺灣高雄地方法院刑事第十一庭
                                      審判長法  官  徐  美  麗
                                            法  官  高  增  泓
                                            法  官  陳  億  芳
右正本證明與原本無異。
如不服本判決，應於判決送達後十日內，向本院提出上訴狀。
                                 書記官  李  梅  芬
中    華    民    國    九十三    年      四      月        十九        日
附錄本判決論罪法條：
毒品危害防制條例第四條
製造、運輸、販賣第一級毒品者，處死刑或無期徒刑；處無期徒刑者，得併科新臺幣
一千萬元以下罰金。
懲治走私條例第二條
私運管制物品進口、出口逾公告數額者，處七年以下有期徒刑，得併科新臺幣三百萬
元以下罰金。
以犯前項之罪為常業者，處三年以上十年以下有期徒刑，得併科新臺幣五百萬元以下
罰金。
第一項之未遂犯罰之。
第一項所稱管制物品及其數額，由行政院公告之。
